臺灣高等法院臺南分院刑事判決　　　　　　九十年度上訴字第一二九七號　　　Ｇ
　　　上　訴　人　台灣雲林地方法院檢察署檢察官
　　　上　訴　人
　　　即　被　告　己　○　○
　　　選任辯護人　林　國　一
　　　上　訴　人
　　　即　被　告　丙　○　○
　　　選任辯護人　鄭　和　傑　律師
右被告因強盜案件，上訴人不服臺灣雲林地方法院八十九年度訴字第四七０號中華民
國九十年七月三十一日第一審判決（起訴案號：臺灣雲林地方法院檢察署八十九年度
偵字第四七八六號），提起上訴，本院判決如左：
      主      文
原判決關於強盜罪部份撤銷。
丙○○、己○○共同連續意圖為自己不法之所有，以強暴至使不能抗拒，而取他人之
物，丙○○累犯，處有期徒刑陸年陸月；己○○處有期徒刑參年。
      事      實
一、丙○○曾因違反麻醉藥品管理條例，經臺灣高等法院臺中分院判處有期徒刑三年
    ，於八十六年四月十三日執行完畢。己○○係精神耗弱人，與丙○○係表兄弟。
    ，因生活費用困窘，丙○○乃提議劫取他人財物花用。二人即共同意圖為自己不
    法之所有，基於概括之犯意聯絡，於八十九年十一月九日凌晨二時多至三時之間
    ，駕駛杜永豪（業經檢察官另為不起訴處分）向富來小客車租賃有限公司（下稱
    富來公司）租得之車號Ｂ２－７８４１號銀色自小客車，在雲林縣二崙鄉○○○○○路上附表所示之地點，先後阻攔如附表所示之被害人車輛後，夥同毆打被害
    人施暴，致使被害人不能抗拒，而強取如附表所示之被害人財物，或使被害人交
    付財物（被害人姓名、所得財物及犯罪情節均詳如附表，其中附表三係未遂）。
    所得現款二人朋分花用，盜取之皮夾及證件等物品則均丟棄在南投山區。嗣經警
    循線於八十九年十一月九日下午三時三十分許，在南投縣草屯鎮與芬園鄉交界處
    一四八公路旁逮捕己○○，並自其身上起出贓款現金新臺幣（下同）七千四百元
    。丙○○遲至九十年五月十七日下午七時許，在台中市○○○路○段三五號三樓
    之二始為警查緝到案。
二、案經雲林縣西螺分局報請臺灣雲林地方法院檢察署檢察官偵查起訴。
      理      由
一、訊據被告己○○，丙○○均矢口否認有何強盜之犯行，被告己○○於原審辯稱：
    伊看見丙○○與他人在吵架，就上前勸架，因對方出手毆打，伊才還手，並未搶
    錢，於本院審理時則以當時發生何事已記不清楚，或稱當時不知道發生何事云云
    置辯。被告丙○○除於原審辯稱：當天發生何事已不記得，後來酒醉清醒後，伊
    已在家中睡覺。其於本院另辯稱：當時伊因酒醉，在車內睡覺，嗣己○○開車與
    人發生車禍，停在道路中央，乙○○（附表一之被害人）路過停車查看與伊等扭
    打。嗣又有駕駛人路過責罵為何車子停在路中，伊等乃又與其他駕駛人毆打。伊
    毆打附表五之被害人丁○○時，丁○○雖曾掏出一千元，叫伊不要打他，但伊並
    未取其現款，伊當時還向丁○○說又不是沒錢吃飯，為何要拿其現款？再伊僅請
    附表六之被害人辛○○代為報警前來處理車禍而已，伊並未強取或迫使附表之被
    害人交付皮包或現款云云。
二、惟查：右揭事實迭據被害人乙○○、庚○○、戊○○、甲○○、丁○○及辛○○
    等人於警訊、原審偵審及本院（丁○○、辛○○）指訴在卷，核與證人即警員徐
    銘輝於原審結證之情節相符。且有租車契約書、現場照片及贓款七千四百元扣案
    佐證。被害人乙○○雖於警局及原審陳稱：無法確認行搶之人是否被告己○○等
    人等語。然被害人乙○○所述二名作案嫌犯之體格，及其被搶之時地、手法等情
    節，與另外五位被害人所陳相似，足見被害人乙○○亦為被告二人所強盜無訛。
    又被告己○○於本院審理時雖否認有強盜之情事，然其於警局訊問時供稱：因身
    上沒錢，由丙○○提議搶錢，被查獲之七千四百元為強盜所得之餘款，其於原審
    復坦承原分得一萬餘元之贓款，係被告丙○○提議搶錢（第一六二頁）。且於本
    院調查時對於被告丙○○提議劫取他人財物乙節，所供亦無二致，其於審理時辯
    稱並未搶錢；或稱發生何事已無記憶或推稱當時發生何事不知道等語，核係飾卸
    之詞。被告丙○○雖否認當天犯案，然被告己○○已供稱係被告丙○○提議犯案
    ，被告丙○○亦坦承當日有借用Ｂ２－７８４１號自小客車，並與被告己○○駕
    車，且被害人丁○○及辛○○於原審已當庭指認被告丙○○即係作案人之一，丁○○於本院並稱：被告丙○○搶其一千元無訛。而被告丙○○攔下辛○○之自用
    車後即稱要搶劫，與被告己○○毆打辛○○，被告丙○○自辛○○之上衣口袋搶
    走皮包等情，亦經辛○○在本院陳述明確。查被告己○○身高一七二公分，體重
    九十公斤；被告丙○○身長一六八公分，體重六十五公斤，已據伊等二人陳述明
    確（本院審理筆錄），二人年輕壯碩，利用深夜人車稀少，夥同在野外荒郊，向
    先後路過之被害人攔車毆打，依一般社會通念判斷，其等被毆打後或被強取或被
    迫交出財物，顯已達不能抗拒之程度。查依被害人之供述，伊等係先後路過案發
    現場而為被告二人施暴，有先後順序之分，被告等另稱：不可能在同一地點對數
    人施暴，尚非可信。至附表被害人被強盜之順序，綜合被害人之下列證述，參互
    以觀，其等被強盜之次序，應如附表編號之順序。蓋被害人乙○○證稱：「我遭
    搶劫時無看見路邊有其他車輛，後來彰化之派出所載我回現場時，現場已停有五
    、六輛車子」等語（見原審卷第一０一頁）。被害人庚○○證稱：「在我之後遭
    搶之人係一位駕自小貨車住在二崙之人（應指被害人戊○○）」等語（見原審卷
    第五十四頁）。被害人甲○○證稱：「．．走到前面拖板車的車頭處，我先看到
    戊○○的嘴角有流血，站在拖車的前面和另較矮小之男子在拉扯，戊○○並示意
    我，要我快點跑．．」等語（原審卷第三十六頁）。被害人甲○○於偵查中另稱
    ：「我有看到比較胖那人開車，比較矮那人坐旁邊，在自強大橋那裡衝撞辛○○
    」等語（見偵查卷第二十九頁反面）。而被害人丁○○證稱：「（問：你到達現
    場時是否有一台拖板車及小貨車？）是的，當時之貨車為ＳＪ－４４１０之自小
    貨車」等語（原審卷第一五四頁），經對照上開證述，足見附表編號之先後即係
    被害人被強盜之次序。至被告二人之犯罪時間，各被害人或僅稱約凌晨二時四十
    分許（戊○○、乙○○、丁○○，辛○○，辛○○於警局另稱係二時五十分至三
    時之間，於本院則稱伊係凌晨二時自辦公室下班後開車經過現場，案發時間係二
    時至三時之間）；或稱約凌晨三時許（庚○○、甲○○），固無明確之供述，惟
    案發時均係介於凌晨二時多至三時之間，應可認定。另被害人甲○○雖於警訊中
    提出傷害之告訴，惟其是否受傷？所受傷害為何？並無診斷證明佐證，片面指訴
    ，無從憑採。綜上所述，本件事證已臻明確，被告丙○○辯稱與人發生車禍，惟
    竟陳稱不知對方車號。而其於深夜竟可以夥同被告己○○攔車打人將對方之現款
    或皮包移置於自己實力支配之下，其係施暴劫取或迫使交付皮包獲現款甚明，所
    辯不足採信，被告二人之犯行，均堪認定。又附表編號一所得之財物，業經被害
    人李岳淪於原審到庭證述其在警訊所陳有誤，而編號三及六之犯罪地點，另有警
    繪現場圖可佐，該部分起訴書所敘情形與事實稍有不符。再被告己○○於獲案之
    初警局訊問時對於案發情形記憶猶新，陳述明確，足見其於案發時之行為並未受
    酒精因素之影響。又附表編號六之最後被害人辛○○已於本院證稱：案發時伊穿
    著海巡署制服，被告丙○○看到制服上之臂章時，還問其是否警察，當時被告丙○○雖有酒味，但並無酒醉之情形等語甚為明確，足見被告二人尚無因飲酒而影
    響其意思決定，應均予敘明。
三、強盜罪固為被告二人行為時有效施行之懲治盜匪條例所規範，但該條例業經總統
    於九十一年一月三十日公布廢止向後失效，並於同日公布修正刑法第三百二十八
    條第一項強盜罪之規定，提高其刑度，裁判時法律已有變更，應予比較適用。而
    在盜匪條例有效施行期間，舊刑法強盜罪之規定，既未適用，於盜匪條例廢止，
    刑法修正公佈施行後，比較刑之輕重時，自應比較適用新刑法與盜匪條例之規定
    。因新刑法之刑度較輕，於被告等有利，自應適用新刑法處罰，而非比較新舊刑
    法之規定（舊刑法之規定並非中間時法，此為最高法院新進之見解）。核被告己○○、丙○○所為附表編號一、二、四、五、六行為，係犯新刑法上開強盜既遂
    罪；其二人所為附表編號三之行為，係犯同條第四項、第一項之強盜未遂罪（檢
    察官雖依舊刑法強盜罪起訴，惟其法條同一，尚無變更法條之問題）被告二人間
    就上開犯行，互有犯意聯絡及行為分擔，為共同正犯。又其二人先後六次犯行，
    時間緊接，雖有既遂與未遂之分，然其構成要件並無不同，顯係基於概括犯意為
    之，應依連續犯之規定，以共同連續強盜既遂一罪論處。被告丙○○有事實欄所
    載之前科犯行及執行完畢日期，有卷附臺灣高等法院被告全國前案紀錄表可憑，
    其於有期徒刑執行完畢後五年以內再犯本件有期徒刑以上之罪，為累犯，依法加
    重其刑。被告己○○經原審囑託財團法人嘉義基督教醫院鑑定結果，認其精神狀
    態呈現輕度智能不足，認知功能不佳，判斷能力差，現實感亦顯衰退，自數年前
    即有自語自笑及聽幻覺和視幻覺存在，社會功能及人際關係皆嚴重衰退。精神科
    診斷為「精神分裂病」及「輕度智能不足」，判斷案發當時係處於精神耗弱狀態
    ，有該院九十年四月二日（九十）嘉基醫字第○三四六號函附之精神鑑定報告書
    在卷可參，其於行為時應屬精神耗弱之人，依法減輕其刑。
四、原審依被告等行為時有效施行之懲治盜匪條例予以論科，量處被告丙○○有期徒
    刑九年，被告己○○有期徒刑四年，既已載明被告二人藉酒壯膽，於深夜凌晨，
    在公共通行之道路，攔車施暴劫財，破壞社會秩序等量刑有關之事項，足見原判
    決業已審酌一切情狀，檢察官上訴指原審量刑過輕，被告等上訴或否認犯罪或稱
    不知發生何事，固均非有理。惟原判決既未及比較法律之適用，且被告等所為附
    表之犯罪行為既有先後之分，原判決認附表一、二、三、四之犯罪時間均係凌晨
    二時四十分，另認附表五、六之犯罪時間均為凌晨三時，亦非妥適，應將原判決
    關於被告二人強盜部份撤銷改判（關於另行起意毀損辛○○自用小客車玻璃部份
    經原審諭知公訴不受理確定）。審酌係被告丙○○提議於深夜攔路施暴劫財，危
    害治安，惟彼等涉世未深，知識程度不高，且僅徒手對被害人施暴，而被告己○○並無前科等一切情狀，分別量處如主文第二項所示之刑。至被害人甲○○雖於
    警訊中提出傷害之告訴（其另認被告二人構成傷害罪），惟並無證據證明確受有
    傷害，已如前述，檢察官就此部分復未起訴「無訴即無裁判」，附此敘明。
據上論斷，應依刑事訴訟法第三百六十九條第一項前段、第三百六十四條、二百九十
九條第一項前段、刑法第二十八條、第五十六條、修正刑法第三百二十八條第一項、
刑法第二條第一項、四十七條、第十九條第二項，判決如主文。
本案經檢察官曾顯智到庭執行職務。
中    華    民    國      九十一      年      二      月      廿七      日
                                  臺灣高等法院臺南分院刑事第一庭
                                      審判長法官  黃    崑    宗
                                            法官  林    勝    木
                                            法官  莊    俊    華
右正本證明與原本無異。
如不服本判決，應於判決送達後十日內向本院提出上訴狀，其未敘述理由者並應於提
出上訴狀後十日內向本院補提理由書（應附繕本)。
                                      法院書記官  徐    瑞    清
中    華    民  國      九十一      年      三      月      一        日
附錄法條：
修正後刑法第三百二十八條第一項：意圖為自己或第三人不法之所有，以強暴、脅迫
                                、藥劑、催眠或他法，至使不能抗拒，而取他
                                人之物或使其交付者，為強盜罪，處五年以上有
                                期徒刑。
附表：
┌──┬───┬─────┬────┬────────────┐
│編號│被害人│地      點│所得財物│ 強     盜     行     為│
├──┼───┼─────┼────┼────────────┤
│ 一 │乙○○│雲林縣二崙│新台幣（│丙○○與己○○以所駕Ｂ２│
│    │      │鄉台十九線│下同）二│－７８４１號自小客車停於│
│    │      │公路北上三│千七百元│路中，攔下乙○○所駕ＸＫ│
│    │      │六公里七○│、皮夾一│－９４０營業大貨車後，二│
│    │      │○公尺處（│個。    │人共同將乙○○自駕駛座拉│
│    │      │即自強桿五│        │下車毆打，並搶走乙○○身│
│    │      │一號電桿前│        │上之皮夾，乙○○則趁康文│
│    │      │）        │        │賢欲將其架入自小客車時逃│
│    │      │          │        │離。                    │
├──┼───┼─────┼────┼────────────┤
│ 二 │庚○○│雲林縣二崙│一萬六千│丙○○揮手攔下庚○○所駕│
│    │      │鄉台十九線│元      │Ｎ４－５５８１號自小貨車│
│    │      │公路北上三│        │後，佯以友人發生車禍，要│
│    │      │六公里七○│        │求庚○○下車協助處理，鄭│
└──┴───┴─────┴────┴────────────┘
┌──┬───┬─────┬────┬────────────┐
│    │      │○公尺處（│        │文明不從，丙○○即將鄭文│
│    │      │即自強桿五│        │明拉下車，徒手毆打庚○○│
│    │      │一號電桿前│        │頭部，喝令庚○○將錢交出│
│    │      │）        │        │，己○○亦加入毆打庚○○│
│    │      │          │        │，迫使庚○○將身上現金一│
│    │      │          │        │萬四千元及車上零錢二千多│
│    │      │          │        │元交出得逞，並脅迫庚○○│
│    │      │          │        │進入丙○○所駕車輛，鄭文│
│    │      │          │        │明則趁丙○○二人攔其他車│
│    │      │          │        │輛時逃跑。              │
├──┼───┼─────┼────┼────────────┤
│ 三 │戊○○│雲林縣二崙│無      │丙○○駕駛Ｂ２－７８４１│
│    │      │鄉台十九線│        │號自小客車逆向攔下戊○○│
│    │      │公路三六公│        │所駕ＳＪ－４４１０號自小│
│    │      │里七○○公│        │貨車後，己○○對戊○○說│
│    │      │尺南向車道│        │要搶劫，即出手打戊○○臉│
└──┴───┴─────┴────┴────────────┘
┌──┬───┬─────┬────┬────────────┐
│    │      │處（即自強│        │部，並未打到，隨即開車門│
│    │      │桿五一號電│        │將戊○○拉下車，並勒住楊│
│    │      │桿前）    │        │文芝，丙○○則出手毆打楊│
│    │      │          │        │文芝，戊○○乃趁亂逃走，│
│    │      │          │        │而未得逞。              │
├──┼───┼─────┼────┼────────────┤
│ 四 │甲○○│雲林縣二崙│一萬四千│甲○○駕駛ＩＥ－４０１號│
│    │      │鄉台十九線│元      │營業大貨車，以為前方發生│
│    │      │公路北上三│        │車禍，便下車查看，見楊文│
│    │      │六公里七○│        │芝正與丙○○拉扯，己○○│
│    │      │○公尺處（│        │突由身後勒住甲○○脖子，│
│    │      │即自強桿五│        │並揮拳毆打甲○○鼻子，說│
│    │      │一號電桿前│        │甲○○搶他錢，要甲○○將│
│    │      │）        │        │錢交出，丙○○亦出手毆打│
│    │      │          │        │，再由己○○從甲○○右褲│
│    │      │          │        │袋強行取走錢財，甲○○則│
│    │      │          │        │詐稱車上尚有現金，即上車│
│    │      │          │        │加速駕車離開。          │
┌──┬───┬─────┬────┬────────────┐
│ 五 │丁○○│雲林縣二崙│一千元  │己○○與丙○○將所駕Ｂ２│
│    │      │鄉台十九線│        │－７８４１號自小客車擋住│
│    │      │公路北上三│        │車道，丁○○便停車（車號│
│    │      │六公里七○│        │ＪＡ－２０１號營業大貨車│
│    │      │○公尺處（│        │）查看，由丙○○爬上車欲│
│    │      │即自強桿五│        │將丁○○拉下，丁○○不下│
│    │      │一號電桿前│        │車，丙○○就用拳頭毆打黃│
│    │      │）        │        │忠勝，並自稱沒錢吃飯，黃│
│    │      │          │        │忠勝即將身上一千元拿出，│
│    │      │          │        │旋被丙○○搶走，並毆打黃│
│    │      │          │        │忠勝背部二、三下，丁○○│
│    │      │          │        │則趁機將丙○○推下後，駕│
│    │      │          │        │車逃離。                │
├──┼───┼─────┼────┼────────────┤
│ 六 │辛○○│雲林縣二崙│七千五百│丙○○攔下辛○○所駕ＯＭ│
│    │      │鄉台十九線│元、皮夾│－２３２３號自小客車，佯│
│    │      │公路北上三│一個、證│稱友人打架，要辛○○下車│
│    │      │五公里八○│件、提款│幫忙，辛○○不願下車，康│
┌──┬───┬─────┬────┬────────────┐
│    │      │○公尺處  │卡等    │文賢即欲將辛○○拉下車，│
│    │      │          │        │並改口說要搶錢，與己○○│
│    │      │          │        │共同出手毆打辛○○，謝清│
│    │      │          │        │順即拿出皮夾，旋遭丙○○│
│    │      │          │        │搶走（內有七千五百元、身│
│    │      │          │        │分證、駕照、提款卡、信用│
│    │      │          │        │卡、服務證等物），辛○○│
│    │      │          │        │欲駕車逃離現場，丙○○即│
│    │      │          │        │持石頭砸辛○○車子玻璃，│
│    │      │          │        │己○○並駕車衝撞辛○○之│
│    │      │          │        │車輛，致辛○○車輛失控衝│
│    │      │          │        │入路旁草欉內，受有毀損。│
└──┴───┴─────┴────┴────────────┘
